臺灣高雄地方法院刑事判決
110年度訴字第575號
公  訴  人  臺灣高雄地方檢察署檢察官
被      告  夏裕皇



            林宏偉


            蔡易鑫


                    居高雄市○○區市○○路00號2樓之2    上列被告因傷害案件，經檢察官提起公訴（109年度偵字第20105號），本院判決如下：
    主  文
夏裕皇共同犯傷害罪，處有期徒刑陸月，如易科罰金，以新臺幣
壹仟元折算壹日。
林宏偉共同犯傷害罪，處有期徒刑陸月，如易科罰金，以新臺幣
壹仟元折算壹日。扣案之手電筒棍壹支沒收。
蔡易鑫共同犯傷害罪，處有期徒刑伍月，如易科罰金，以新臺幣
壹仟元折算壹日。
    犯罪事實
一、夏裕皇、林宏偉及蔡易鑫（下稱夏裕皇等3人）為朋友，陳
    盟元與高意婷於本案案發時為男女朋友。夏裕皇因前與陳盟
    元有債務等糾紛，對陳盟元積怨在心。夏裕皇、林宏偉於民
    國109年4月5日6時40分前某時，在高雄市新興區文橫路與竹
    圍路路口（下稱第一現場），偶遇陳盟元與高意婷後，竟基
    於傷害之犯意聯絡，由夏裕皇持材質不明之棍棒毆打陳盟元
    ，林宏偉則持手電筒棍毆打陳盟元。陳盟元遭毆打後，逃至
    高雄市新興區民生一路345號前（下稱第二現場），撥打電
    話報警並叫救護車，待救護車抵達現場，陳盟元於同日6時4
    0分許坐上救護車後，林宏偉、蔡易鑫及某真實姓名、年籍
    不詳之男子，接續前揭傷害之犯意聯絡，由蔡易鑫將陳盟元
    自救護車內拉下後徒手毆打陳盟元，林宏偉則持手電筒棍毆
    打陳盟元，該真實姓名、年籍均不詳之男子另持不明銳器刺
    傷陳盟元，致陳盟元受有頭部外傷併顱骨骨折及顱內出血、
    左側髕骨骨折、頭皮撕裂傷7公分、右胸切割傷（此切割傷
    勢部分無證據證明為夏裕皇行為造成）、右手擦傷、雙膝擦
    傷等傷害。
二、案經陳盟元及高意婷訴由高雄市政府警察局新興分局報告臺
    灣高雄地方檢察署檢察官偵查起訴。
    理  由
壹、證據能力部分
一、供述證據部分
    按被告以外之人於審判外之陳述，雖不符前4條之規定，而
    經當事人於審判程序同意作為證據，法院審酌該言詞陳述或
    書面陳述作成時之情況，認為適當者，亦得為證據；當事人
    、代理人或辯護人於法院調查證據時，知有第159條第1項不
    得為證據之情形，而未於言詞辯論終結前聲明異議者，視為
    有前項之同意，刑事訴訟法第159條之5定有明文。查本案認
    定事實所引用卷內被告以外之人於審判外之陳述，被告夏裕
    皇、林宏偉於本院審理中均同意其等作為本案證據之證據能
    力（見院卷第34-35頁），於辯論終結前亦未對該等證據之
    證據能力聲明異議，被告蔡易鑫則係於辯論終結前未對該等
    證據之證據能力聲明異議，本院復審酌前揭陳述作成時之情
    況，並無違法取證之瑕疵，亦認以之作為證據為適當，是本
    案有關被告以外之人於審判外之言詞或書面陳述等供述證據
    ，依上開法條意旨，自均得採為認定事實之依據。
二、非供述證據部分
    至卷內所存經本院引用為證據之非供述證據，與本件待證事
    實間均具有關連性，且無證據證明係公務員違背法定程序所
    取得，是依刑事訴訟法第158條之4反面解釋，自有證據能力
    。    
貳、實體部分
一、訊據被告夏裕皇、林宏偉及蔡易鑫對上開犯罪事實於警詢、
    偵查及本院審理中坦承在卷（見警卷第4-8頁、第12-15頁、
    第18-20頁、偵一卷第211-218頁、院卷第215頁、第244頁）
    ，核與證人即告訴人陳盟元於警詢及偵查中、證人高意婷於
    警詢、偵查及本院審理中之證述情節大致相符（見警卷第23
    -29頁、第31-37頁、偵一卷第181-186頁、院卷第219-230頁
    ），復有監視器擷取照片（見警卷第57-61頁、偵一卷第219
    -223頁）、高雄市政府警察局新興分局扣押筆錄、扣押物品
    目錄表、扣押物品收據（見警卷第39-41頁）、高雄市立大
    同醫院診斷證明書及病歷（見警卷第63頁、偵一卷第95-143
    頁、第191頁）、本院勘驗筆錄（見院卷第216-217頁、第24
    9-256頁之1）等件在卷可稽，足認被告夏裕皇等3人之任意
    性自白與事實相符。
二、按共同實施犯罪行為之人，在合同意思範圍以內，各自分擔
    犯罪行為之一部，相互利用他人之行為，以達其犯罪之目的
    者，即應對於全部所發生之結果，共同負責。又按共同正犯
    之行為人已形成一個犯罪共同體，彼此相互利用，並以其行
    為互為補充，以完成共同之犯罪目的。故其所實行之行為，
    非僅就自己實行之行為負其責任，並在犯意聯絡之範圍內，
    對於他共同正犯所實行之行為，亦應共同負責，此即所謂「
    一部行為全部責任」之法理（最高法院100年度台上字第592
    5號）。本件被告林宏偉、蔡易鑫雖均稱不認識手持不明銳
    器刺傷告訴人陳盟元之真實姓名、年籍不詳之男子，然參本
    院勘驗案發當時監視器影像結果可知（見院卷第216-217頁
    、第249-256頁之1），被告林宏偉、蔡易鑫與該名姓名年籍
    不詳之男子係在第二現場同時毆打、攻擊告訴人陳盟元而對
    其實施傷害犯行，告訴人陳盟元則係處於不斷企圖閃躲3人
    之狀態，是被告林宏偉、蔡易鑫與該姓名年籍不詳之男子間
    顯有彼此利用、互為補充，以達成傷害告訴人陳盟元之目的
    。從而，被告林宏偉、蔡易鑫縱稱不認識該姓名年籍不詳之
    男子，仍不影響其等就傷害告訴人陳盟元之犯行間仍顯有犯
    意聯絡及行為分擔，而均為共同正犯。
三、另查證人高意婷於本院審理中證稱：109年4月5日上午6點多
    在文橫路與竹圍路口，當時我在車上，原本要下車放鞋子，
    就看到被告夏裕皇他們大概2、3個人拿棍棒衝過來打陳盟元
    ，我去阻擋被告夏裕皇，陳盟元就趁機跑走了，我不知道陳
    盟元後來跑去哪裡，所以在民生一路發生的事我沒有看到，
    我當時應該是去五福派出所外面等；在第一現場的時候我沒
    看到有人拿刀子，陳盟元逃走之後，被告夏裕皇是和我一起
    留在第一現場等語（見院卷第220頁、第222頁、第225頁、
    第227-230頁）。再依本院勘驗監視器影像結果，在民生一
    路345號前毆打、攻擊告訴人陳盟元之行為人，係身穿短袖
    上衣之被告林宏偉、身穿黑衣之被告蔡易鑫，及一名手持銳
    器身分不詳之男子，此有上開本院勘驗筆錄可參，並據被告
    夏裕皇等3人於本院審理中供陳在卷（見院卷第216-218頁、
    第249-256頁之1）。互核證人高意婷之證述內容及監視器影
    像勘驗結果可知，被告夏裕皇僅有出現在第一現場，且在第
    一現場之行為人均未持銳器攻擊告訴人陳盟元，待告訴人陳
    盟元逃離至第二現場後，被告夏裕皇不但未能見聞第二現場
    所發生之衝突，且依現有卷內證據，亦尚無從認定被告夏裕
    皇與真實姓名、年籍不詳手持不明銳器之男子有何犯意聯絡
    ，而足認識該男子在第二現場持不明銳器傷害告訴人陳盟元
    ，故尚無從認定被告夏裕皇本案之傷害犯行同造成告訴人陳
    盟元受有銳器始能致生之右胸切割傷傷害，附此敘明。
四、綜上所述，本案事證明確，被告夏裕皇等3人之犯行均堪以
    認定，應依法論科。　　
參、論罪科刑及沒收
一、論罪部分
    核被告夏裕皇等3人所為，均係犯刑法第277條第1項之傷害
    罪。被告林宏偉於前揭第一現場及第二現場，共同毆打告訴
    人陳盟元之行為，係於密切接近之時間實施，且所侵害者均
    係同一身體法益，各行為間之獨立性極為薄弱，依一般社會
    健全觀念，難以強行分開，在刑法評價上應屬接續犯，而論
    以一普通傷害罪。被告夏裕皇等3人間（第一現場犯行），
    被告林宏偉、蔡易鑫及真實姓名年籍不詳之男子3人間（第
    二現場犯行），就上開傷害犯行有犯意聯絡與行為分擔，依
    刑法第28條規定，應論以共同正犯。
二、科刑部分：
　　爰以行為人之責任為基礎，審酌被告夏裕皇等3人未能以理
    性方式解決與告訴人陳盟元之糾紛，卻共同為前揭傷害犯行
    ，並因此造成告訴人陳盟元受有如犯罪事實欄所載非輕之傷
    害，法紀觀念薄弱，所為實不足取。惟考量被告夏裕皇等3
    人坦承犯行之犯後態度，雖均有與告訴人陳盟元調解之意願
    ，然經本院排定調解期日後，因告訴人陳盟元未到庭致雙方
    未能和解，有本院刑事報告單在卷可參（見院卷第149頁）
    ，是被告夏裕皇等3人尚非毫無和解以賠償告訴人陳盟元損
    害之心。兼衡被告夏裕皇等3人於警詢及本院審理中自陳之
    犯罪動機與目的，被告夏裕皇以棍棒毆打、被告林宏偉以手
    電筒棍毆打、被告蔡易鑫則係徒手毆打告訴人陳盟元之犯罪
    手段，被告夏裕皇等3人參與本案之犯罪分工情節、告訴人
    陳盟元所受傷勢之犯罪所生損害，及被告夏裕皇等3人於本
    院審理中自述之智識程度、職業、家庭經濟及生活狀況（因
    涉及被告夏裕皇等3人之個人隱私，不於本判決內揭露，詳
    參院卷第245-246頁），如臺灣高等法院被告前案紀錄表所
    示之前科素行等一切情狀，分別量處如主文所示之刑，並均
    諭知易科罰金之折算標準。
三、沒收部分
（一）扣案之手電筒棍1支，為被告林宏偉所有供本案犯罪所用
      之物，業據被告林宏偉於警詢時自陳在卷（見警卷第18頁
      、第20頁），應依刑法第38條第2項之規定，在被告林宏
      偉所犯罪刑項下宣告沒收。
（二）未扣案材質不明之棍棒1支，固為被告夏裕皇供本案犯罪
      所用之物，然被告夏裕皇於本院審理中供稱：那個棒子是
      一個朋友要送給我女兒的，我之後就把它隨手丟在垃圾集
      中場裡面等語（見院卷第33頁），是尚不足認定該棍棒為
      被告夏裕皇所有，故不予宣告沒收。　
參、不另為不受理諭知部分
一、公訴意旨另以：被告夏裕皇於第一現場毆打陳盟元之過程中
    ，因告訴人高意婷在旁欲阻止，被告夏裕皇亦基於傷害之犯
    意毆打告訴人高意婷，致告訴人高意婷受有雙側前臂擦挫傷
    、左手腕挫傷及左側撓神經麻痺等傷害。因認被告夏裕皇此
    部分亦涉犯刑法第277條第1項之傷害罪嫌等語。
二、按告訴乃論之罪，告訴人於第一審辯論終結前得撤回其告訴
    ，且告訴經撤回者，應諭知不受理之判決，並得不經言詞辯
    論為之，刑事訴訟法第238條第1項、第303條第3款、第307
    條分別定有明文。查被告夏裕皇所涉上開傷害罪嫌部分，檢
    察官認係涉犯刑法第277條第1項之傷害罪，依同法第287條
    規定，須告訴乃論。茲告訴人高意婷已於111年2月15日撤回
    對被告夏裕皇之告訴，此有撤回告訴狀1紙在卷可稽（見院
    卷第259頁），依前開說明，本應為不受理之判決，惟公訴
    意旨認此部分與前揭經法院論罪科刑之傷害罪部分，有想像
    競合犯之裁判上一罪關係，爰不另為不受理之諭知。
據上論斷，應依刑事訴訟法第299條1項前段，刑法第28條、第27
7條第1項、第41條第1項前段、第38條第2項，刑法施行法第1條
之1第1項，判決如主文。
本案經檢察官吳韶芹偵查起訴，檢察官郭武義到庭執行職務。
中　　華　　民　　國　　111 　年　　3 　　月　　24　　日
                  刑事第十三庭  審判長法  官  陳紀璋　
　　　　　　　　　                    法  官  李怡蓉
　　　　　　　　　                    法  官  翁瑄禮
以上正本證明與原本無異。
如不服本判決應於收受送達後20日內向本院提出上訴書狀，並應
敘述具體理由；如未敘述上訴理由者，應於上訴期間屆滿後20日
內向本院補提理由書（均須按他造當事人之人數附繕本）「切勿
逕送上級法院」。
因疫情而遲誤不變期間，得向法院聲請回復原狀。
中　　華　　民　　國　　111 　年　　3 　　月　　24　　日
　　　　　　　　　　　　　　　　　    書記官　夏鴻鈞　　
附錄本案論罪科刑法條
刑法第277條第1項
傷害人之身體或健康者，處五年以下有期徒刑、拘役或五十萬元
以下罰金。
【卷宗簡稱對照表】
簡稱 卷宗名稱 警卷 高雄市政府警察局新興分局高市警新分偵字第10971848300號 偵一卷 臺灣高雄地方檢察署109年度偵字第20105號卷1 偵二卷 臺灣高雄地方檢察署109年度偵字第20105號卷2 審訴卷 本院110年度審訴字第421號卷 院卷 本院110年度訴字第575號卷